【裁判字號】    97,訴,2329
【裁判日期】    971231
【裁判案由】    毒品危害防制條例
【裁判全文】
臺灣臺北地方法院刑事判決              97年度訴字第2329號
公  訴  人  臺灣臺北地方法院檢察署檢察官
被      告  甲○○
上列被告因違反毒品危害防制條例案件，經檢察官提起公訴（97
年度毒偵字第2584號），嗣因被告就被訴事實為有罪之陳述，經
本院告知簡式審判程序意旨，並聽取公訴人及被告之意見後，本
院合議庭裁定由受命法官獨任依簡式審判程序審理，本院判決如
下：
    主  文
甲○○施用第一級毒品，累犯，處有期徒刑拾月，扣案之第一級
毒品海洛因壹包（檢驗前淨重零點壹柒捌公克，檢驗後淨重零點
壹柒陸捌公克）沒收銷燬、注射針筒壹支沒收。
    事  實
一、甲○○前於民國94年間因竊盜案件，經臺灣板橋地方法院以
    94年度易更字第2 號判決判處有期徒刑8 月，於96年2 月12
    日執行完畢。另於87年間因施用毒品案件，經臺灣板橋地方
    法院以87年度毒聲字第1893號裁定令入勒戒處所觀察、勒戒
    後，認有繼續施用毒品傾向，經臺灣板橋地方法院以87年毒
    聲字第2591號裁定令入戒治處所施以強制戒治，嗣經臺灣板
    橋地方法院以88年度毒聲字第1062號裁定停止戒治付保護管
    束，於89年5 月6 日保護管束期滿未經撤銷視為執行完畢，
    並由臺灣板橋地方法院檢察署檢察官於89年5 月31日以89年
    度戒毒偵字第362 號不起訴處分確定。嗣於前開觀察、勒戒
    及強制戒治執行完畢後5 年內，復基於施用第一級毒品海洛
    因及第二級毒品安非他命之犯意，於91年2 月16日，在其上
    開住處分別施用第一級毒品海洛因及第二級毒品安非他命各
    1 次，經臺灣板橋地方法院以91年度訴字第1444號判決各判
    處有期徒刑7 月、4 月，並定應執行有期徒刑10月確定。詎
    仍不知戒絕毒癮，明知海洛因係毒品危害防制條例第2 條第
    2 項第1 款所明定之第一級毒品，不得持有及施用，仍基於
    施用第一級毒品海洛因之犯意，於97年7 月26日13時至14時
    間，在其停放在臺北縣板橋市○○街附近之車牌號碼390-CG
    號營業小客車內，以將第一級毒品海洛因摻水置於注射針筒
    內施打身體之方式施用第一級毒品海洛因各1 次。嗣於97年
    7 月27日2 時40分許，因其將上開營業自小客車停放在臺北
    市○○街330 巷口，形跡可疑，為警在上址盤查查獲，並扣
    得甲○○所有之第一級毒品海洛因1 包（驗前淨重0.178 公
    克、驗餘淨重0.1768公克）及供施用第一級毒品海洛因所用
    之注射針筒1 支，且經其同意採尿送驗後呈嗎啡陽性反應，
    始知上情。
二、案經臺北市政府警察局松山分局報請臺灣臺北地方法院檢察
    署檢察官偵查起訴。
    理  由
一、按本件被告甲○○所犯係死刑、無期徒刑、最輕本刑為3 年
    以上有期徒刑以外之罪，其於準備程序就前揭被訴事實為有
    罪之陳述，經受命法官告知簡式審判程序之旨，並聽取其與
    公訴人之意見後，本院認無不得或不宜改依簡式審判程序進
    行之處，爰依刑事訴訟法第273 條之1 第1 項、第284 條之
    1 ，裁定本件由受命法官獨任進行簡式審判程序，合先敘明
    。
二、訊據被告對於上開犯罪事實坦承不諱，且被告於97年7 月27
    日為警查獲後所採集之尿液，經送驗結果，呈嗎啡陽性反應
    ，此有臺灣尖端先進生技醫藥股份有限公司97年8 月8 日濫
    用藥物檢驗報告、臺北市政府警察局偵辦毒品案件尿液檢體
    委驗單各1 份附卷可稽，扣案之疑似海洛因粉末1 包，經送
    請交通部民用航空局航空醫務中心鑑定結果，認確含第一級
    毒品海洛因成份（驗前淨重0.178 公克，驗餘淨重0.1768公
    克），此有交通部民用航空局航空醫務中心97年8 月6 日航
    藥鑑字第0973931 號毒品鑑定書1 紙在卷可憑，並有供施用
    第一級毒品海洛因所用之注射針筒1 支扣案可資佐證。此外
    ，復有搜索扣押筆錄、扣押物品目錄表各1 份存卷可參，足
    認被告上開前揭自白與事實相符，應堪採為認定被告有罪之
    證據，則被告施用第一級毒品海洛因之犯行，堪以認定。
三、毒品危害防制條例於92年7 月9 日修正公布，自93年1 月9
    日施行，其中第20條、第23條將施用毒品之刑事處遇程序，
    區分為「初犯」及「5 年內再犯」、「5 年後再犯」，依其
    立法理由之說明：「初犯」，經觀察、勒戒或強制戒治後，
    應為不起訴處分或不付審理之裁定；經觀察、勒戒或強制戒
    治執行完畢釋放後，「5 年內再犯」者，因其再犯率甚高，
    原實施之觀察、勒戒及強制戒治既已無法收其實效，爰依法
    追訴或裁定交付審理。至於經觀察、勒戒或強制戒治執行完
    畢釋放後，「5 年後再犯」者，前所實施之觀察、勒戒或強
    制戒治已足以遮斷其施用毒品之毒癮，為期自新及協助其斷
    除毒癮，仍適用「初犯」規定，先經觀察、勒戒或強制戒治
    之程序。從而依修正後之規定，僅限於「初犯」及「5 年後
    再犯」二種情形，始應先經觀察、勒戒或強制戒治程序。倘
    被告於5 年內已再犯，經依法追訴處罰，縱其第3 次（或第
    3 次以上）再度施用毒品之時間，在初犯經觀察、勒戒或強
    制戒治執行完畢釋放5 年以後，已不合於「5 年後再犯」之
    規定，且因已於「5 年內再犯」，顯見其再犯率甚高，原實
    施觀察、勒戒或強制戒治，已無法收其實效，即應依該條例
    第10條處罰（最高法院95年第7 次刑事庭會議決定意旨、95
    年度台非字第65號刑事判決意旨參照）。查被告前於87年間
    因施用毒品案件，經臺灣板橋地方法院以87年度毒聲字第18
    93號裁定令入勒戒處所觀察、勒戒後，認有繼續施用毒品傾
    向，經臺灣板橋地方法院以87年毒聲字第2591號裁定令入戒
    治處所施以強制戒治，嗣經臺灣板橋地方法院以88年度毒聲
    字第1062號裁定停止戒治付保護管束，於89年5 月6 日因保
    護管束期滿未經撤銷視為執行完畢，並由臺灣板橋地方法院
    檢察署檢察官於89年5 月31日以89年度戒毒偵字第362 號不
    起訴處分確定。嗣於前開觀察、勒戒及強制戒治執行完畢後
    5 年內，復基於施用第一級毒品海洛因及第二級毒品安非他
    命之犯意，於91年2 月16日，在其上開住處分別施用第一級
    毒品海洛因及第二級毒品安非他命各1 次，經臺灣板橋地方
    法院以91年度訴字第1444號判決各判處有期徒刑7 月、4 月
    ，並定應執行有期徒刑10月確定，此有臺灣高等法院被告前
    案紀錄表、上開判決書各1 份在卷足參，其於觀察、勒戒及
    強制戒治執行完畢釋放後5 年內有再犯施用毒品之情事，揆
    諸上揭說明，雖本次施用海洛因犯行距初犯經觀察、勒戒及
    強制戒治執行完畢釋放日已逾5 年，仍應依毒品危害防制條
    例第23條第2 項之規定予以處罰。本件被告施用毒品之犯行
    ，事證明確，應予依法論科。
四、查海洛因係毒品危害防制條例第2 條第2 項第1 款所稱之第
    一級毒品，不得非法持有、施用。核被告所為，係犯毒品危
    害防制條例第10條第1 項之施用第一級毒品罪。其施用第一
    級毒品前後，持有海洛因之低度行為，應為施用之高度行為
    所吸收，不另論罪。被告前於94年間因竊盜案件，經臺灣板
    橋地方法院以94年度易更字第2 號判決判處有期徒刑8 月，
    於96年2 月12日執行完畢，有臺灣高等法院被告前案紀錄表
    1 份在卷可參，其受有期徒刑之執行完畢後，5 年以內故意
    再犯本件有期徒刑以上之罪，為累犯，應依刑法第47條第1
    項之規定，加重其刑。爰審酌被告經觀察、勒戒、強制戒治
    及刑之執行後，仍不知戒惕，無視於毒品對於自身健康之戕
    害及國家對於杜絕毒品犯罪之禁令，再次施用毒品，惡性非
    輕，然念及坦承犯行及所犯為自戕行為等一切情狀，量處如
    主文所示之刑，以示懲儆。扣案之第一級毒品海洛因1 包（
    驗前淨重0.178 公克，驗餘淨重0.1768公克），屬查獲之第
    一級毒品，爰依毒品危害防制條例第18條第1 項前段規定，
    宣告沒收銷燬之。至於鑑驗耗損之第一級毒品海洛因，既已
    滅失，爰不再行諭知沒收銷燬。另扣案之注射針筒1 支，為
    被告所有供施用第一級毒品海洛因所用，業據被告於本院審
    理時供明在卷，然檢察官並未舉證證明為違禁物，爰依刑法
    第38條第1 項第2 款宣告沒收。
據上論斷，應依刑事訴訟法第273 條之1 第1 項、第284 條之1
、第299 條第1 項前段，毒品危害防制條例第10條第1 項、第18
條第1 項前段，刑法第11條前段、第47條第1 項、第38條第1 項
第2 款，判決如主文。
本案經檢察官郭昭吟到庭執行職務。
中    華    民    國    97    年    12    月    31    日
                  刑事第十八庭  法  官  林芳華
以上正本證明與原本無異。
如不服本判決應於收受送達後10日內向本院提出上訴書狀，並應
敘述具體理由；其未敘述上訴理由者，應於上訴期間屆滿後20日
內向本院補提理由書（均須按他造當事人之人數附繕）「切勿逕
送上級法院」。
                                書記官  林鈴芬
中    華    民    國    97    年    12    月    31    日
附錄本案論罪科刑法條
毒品危害防制條例第10條第1項
施用第一級毒品者，處 6 月以上 5 年以下有期徒刑。


司法院資訊處製作；財團法人民間司法改革基金會備份。
